臺灣臺南地方法院民事判決
109年度簡上字第241號
上  訴  人  阿薩投資顧問有限公司

法定代理人  梁家源  
訴訟代理人  史文孝  
            謝念錦  
            黃文賢  
            蘇慧玟  
被上訴人    王麗玉  

            陳芳惠  
上列當事人間請求第三人異議之訴事件，上訴人對於民國109年8
月6日本院簡易庭109年度南簡字第719號第一審簡易判決提起上
訴，本院於109年12月10日言詞辯論終結，判決如下：
    主  文
上訴駁回。
第二審訴訟費用由上訴人負擔。
    事實及理由
一、被上訴人主張：
　  本院109年度司執字第26165號清償借款強制執行事件（下稱
    系爭執行事件），於民國109年5月7日在門牌號碼臺南市○○
    區○○街00號房屋（下稱系爭房屋）查封如附表所示之動產。
    系爭房屋為被上訴人王麗玉所有。而附表編號1所示之車輛
    （下稱系爭汽車）為被上訴人陳芳惠所購買，因被上訴人陳
    芳惠與被上訴人王麗玉為姊妹關係，被上訴人陳芳惠將系爭
    汽車借與被上訴人王麗玉使用，方停放在系爭房屋，又因被
    上訴人陳芳惠與債務人吳阿美為母女關係，為節省系爭汽車
    之強制汽車責任保險費，故將系爭汽車車主登記為債務人吳
    阿美。附表編號2、3、5、6所示之動產為被上訴人王麗玉所
    有、附表編號4所示動產為被上訴人陳芳惠所有。上訴人自
    不得執對債務人吳阿美之執行名義對該等屬被上訴人陳芳惠
    、王麗玉所有之動產為強制執行，上訴人無權查封執行被上
    訴人所有如附表所示之之財產，爰此提起第三人異議之訴，
    請求判決，系爭執行事件就如附表所示之動產所為之強制執
    行程序應予撤銷。
二、上訴人則以：
　  系爭汽車登記在債務人吳阿美名下，亦應認屬債務人吳阿美
    之財產，被上訴人陳芳惠雖表示係為節省強制汽車責任保險
    費，而登記於債務人吳阿美名下，然系爭汽車係於101年購
    入，本應一併投保強制汽車責任保險，竟遲至104年方為節
    省保險費而移轉車輛，足認被上訴人主張顯不足採。再者，
    系爭汽車雖被上訴人陳芳惠貸款購買，且支付後續維修保養
    費用，然被上訴人陳芳惠與債務人吳阿美既為母女關係，故
    由被上訴人陳芳惠將系爭汽車贈與母親，亦為常情，縱使債
    務人吳阿美無駕駛執照但與其有無汽車所有權無關等語資為
    抗辯。
三、原審判決被上訴人勝訴，上訴人提起上訴，並聲明：請求廢
    棄原判決，並駁回被上訴人在第一審簡易之訴。被上訴人則
    聲明：請求駁回上訴。 　　
四、兩造不爭執事項：
　㈠本件上訴人向本院109年度司執字第26165號聲請強制執行。
　㈡系爭房屋內附表編號4所示之吸塵器為被上訴人陳芳惠所有，
    附表編號2、3、5、6所示之動產為被上訴人王麗玉所有。
  ㈢系爭汽車於101年5月7日至104年11月4日登記為被上訴人陳芳
    惠所有，於104年11月4日登記為吳阿美所有。
  ㈣系爭汽車於101年間由被上訴人陳芳惠向裕融企業股份有限公
    司辦理貸款金額30萬元，自101年6月7日開始繳納，至103年
    2月11日全數清償完畢，有清償證明書為證。
五、得心證之理由：
  ⒈第三人就執行標的物有足以排除強制執行之權利者，得於強
    制執行程式終結前，向執行法院對債權人提起異議之訴，固
    為強制執行法第15條前段定有明文；此所謂就執行標的物有
    足以排除強制執行之權利者，係指對於執行標的物有所有權
    、典權、留置權、質權存在情形之一者而言（最高法院68年
    台上字第3190號判決參照）。
  ⒉本件被上訴人陳芳惠主張系爭汽車為其所有，為節省保費，
    登記於債務人吳阿美名下一節，業據被上訴人陳芳惠提出購
    買系爭汽車貸款清償證明為證（見卷第45頁），依上開貸款
    清償證明可知，被上訴人陳芳惠於103年2月11日始將系爭汽
    車貸款全部清償完畢（見原審卷第99頁）。被上訴人陳芳惠
    於貸款未全數清償完畢之前，縱使為節省保費，亦無法將系
    爭汽車所有權移轉登記與債務人吳阿美。再者，債務人吳阿
    美本身並無汽車駕駛執照，倘如上訴人抗辯，系爭汽車為被
    上訴人陳芳惠贈與債務人吳阿美，為債務人吳阿美所有，則
    債務人吳阿美既無汽車駕駛執照且不會開車，卻需負擔系爭
    汽車之保險費用，對債務人吳阿美而言，反而不利。況依我
    國汽車保險實務，實際購買車輛之車主為節省保險費用，將
    行車執照上之車主登記與家中之女性長輩親屬，所在多有。
    而本件被上訴人陳芳惠於103年甫清償完畢系爭汽車貸款，
    旋即將系爭汽車移轉登記於債務人吳阿美名下。益徵，被上
    訴人陳芳惠確實為節省汽車保費，方將系爭汽車移轉於吳阿
    美等情無訛。是上訴人抗辯，系爭汽車行車執照上既登記與
    債務人吳阿美，即為債務人吳阿美所有一節，係屬無據，尚
    難採憑。又被上訴人主張系爭房屋內附表編號4所示之吸塵
    器為被上訴人陳芳惠所有，附表編號2、3、5、6所示之動產
    為被上訴人王麗玉所有等情，如兩造不爭執事項第㈡點所載
    ，故堪信被上訴人主張之上開事實為真實，是被上訴人依據
    強制執行法第15條規定，就附表所示之動產，提起本件第三
    人異議之訴，係屬有據。
  ⒊依上所述，附表所示之動產，為被上訴人所有，並非吳阿美
    所有，故被上訴人就附表所示之動產有足以排除強制執行之
    權利，從而，被上訴人依強制執行法第15條規定，提起本件
    第三人異議之訴，請求撤銷系爭執行事件，就附表所示動產
    所為之執行程序，為有理由，應予准許。從而，原審判准被
    上訴人之上開請求，於法並無違誤。上訴意旨仍執前詞指摘
    原判決不當，求予廢棄改判，為無理由，應予駁回。
六、本件事證已臻明確，兩造其餘攻擊防禦方法及舉證，核與本
    判決之結果不生影響，爰不另為贅論，附此敘明。
七、據上論結，本件上訴為無理由，依民事訴訟法第436條之1第
    3項、第449條第1項、第78條，判決如主文。　　 
中　　華　　民　　國　　109 　年　　12　　月　　24　　日
                  民事第四庭 審判長法  官  施介元
　　　　　　　　　　               法  官  許育菱
　　　　　　　　　                 法  官  葉淑儀
以上正本證明與原本無異。
本判決不得上訴。　　　　　　　　　
中　　華　　民　　國　　109 　年　　12　　月　　24　　日
                                   書記官  許榮成 
附表：
編 號 物品名稱 數量 單位 物品所在地 最低拍賣價格(新臺幣元) 備註 1 車輛 1 輛 臺南市○市區○○路00號(凱安汽車)  車牌號碼0000-00、廠牌：NISSAN MARCH、標封：8449至8454號。 2 電視 1 台 臺南市○○區○○街00號  廠牌：LG。標封：8453。 3 冷氣 1 台 臺南市○○區○○街00號  廠牌：DAIKIN。標封：8454。 4 吸塵器(含配件) 1 台 臺南市○○區○○街00號  廠牌：Dyson。標封：8455。 5 冰箱 1 台 臺南市○○區○○街00號  廠牌：SANYO。標封：8456。 6 冷氣 1 台 臺南市○○區○○街00號  廠牌：FUJITSU。標封：8457。